【裁判字號】    99,易,672
【裁判日期】    990618
【裁判案由】    違反保護令罪
【裁判全文】
臺灣高雄地方法院刑事判決  99年度易字第672號
公  訴  人  臺灣高雄地方法院檢察署檢察官
被      告  乙○○
上列被告因違反保護令罪案件，經檢察官提起公訴（98年度偵字
第35329 號），被告於準備程序為有罪之陳述，經本院合議庭裁
定由受命法官獨任進行簡式審判程序，判決如下：
    主  文
乙○○犯違反保護令罪，累犯，處有期徒刑伍月，如易科罰金，
以新臺幣壹仟元折算壹日。
    事  實
一、乙○○前因施用毒品案件，經本院以96年度訴字第408 號判
    決處有期徒刑10月確定，經本院以96年物聲減字第6748號裁
    定減為有期徒刑5 月確定；復因違反家庭暴力防治法案件，
    經本院以96年度簡字第5247號判決處有期徒刑4 月確定，二
    案接續執行，於民國97年12月18日縮刑期滿而執行完畢。竟
    仍不知悔改，與丙○○○係母子，2 人具有家庭暴力防治法
    第3 條第3 款所定之家庭成員關係，乙○○前因對丙○○○
    為家庭暴力行為，經本院於民國98年7 月24日以98年度家護
    字第1005號民事通常保護令，裁定其不得對丙○○○實施身
    體或精神上不法侵害、直接或間接為騷擾之行為，該保護令
    有效期間為1 年，並於98年7 月30日送達乙○○。詎乙○○
    收受上開保護令後，在上開保護令有效期間內之98年8 月19
    日夜間11時30分許，因向丙○○○索討金錢，認不足花用而
    心生不滿，竟萌違反上開保護令之犯意，在高雄縣旗山鎮○
    ○街31巷38號住處，撞壞丙○○○2 樓房間房門，並搶走手
    機及錄音機，丙○○○見狀即外出躲避及報警，乙○○乃以
    「若報警、不回家，就要撞死你」等語騷擾丙○○○，並隨
    即騎車衝撞丙○○○，致丙○○○受有左胸挫傷及左下肢擦
    傷之傷害（傷害部分業據丙○○○撤回告訴) ，乙○○以上
    述方式對丙○○○實施身體上不法侵害之家庭暴力行為及騷
    擾行為而違反前揭保護令。嗣因丙○○○同意返家，乙○○
    始罷手離去。
二、案經高雄縣政府警察局旗山分局報告臺灣高雄地方法院檢察
    署檢察官偵查起訴。
    理  由
一、本件被告乙○○所犯係死刑、無期徒刑、最輕本刑為3 年以
    上有期徒刑以外之罪，其於準備程序就被訴事實為有罪之陳
    述，經本院告知簡式審判程序之旨，並聽取其與檢察官之意
    見後，認無不得或不宜改依簡式審判程序進行之情事，依刑
    事訴訟法第273 條之1 第1 項規定，裁定由受命法官獨任進
    行簡式審判程序，合先敘明。
二、上開犯罪事實，業據被告乙○○於本院審理中坦承不諱，核
    與證人即被害人丙○○○於警詢、偵查中之證述、證人即丙
    ○○○之夫徐慶元於偵查中之證述情節大致相符，且有本院
    民事通常保護令、高雄縣政府警察局旗山分局處理家庭暴力
    與兒少保護案件調查紀錄表、衛生署旗山醫院診斷證明書、
    高雄縣政府警察局旗山分局保護令執行紀錄表各1 份及照片
    4 張在卷可資佐證，足認被告上開任意性之自白與事實相符
    ，堪以採信。本案事證明確，被告犯行洵堪認定。
三、按家庭暴力防治法所稱之家庭暴力，指家庭成員間實施身體
    或精神上不法侵害之行為，家庭暴力防治法第2 條第1 款定
    有明文。又所謂「身體上不法侵害」，舉凡肢體暴力、強迫
    、妨害自由等行為皆是，而「肢體暴力」則包含打、捶、踢
    、推、拉、扯、咬、扭、捏、撞牆、揪髮、扼喉、使用武器
    或工具。另該法所稱之騷擾，係指任何打擾、警告、嘲弄或
    辱罵他人之言語、動作或製造使人心生畏怖情境之行為，家
    庭暴力防治法第2 條第3 款亦規定甚明。查本件被告乙○○
    與被害人丙○○○係母子，有被告個人戶籍資料1 紙在卷可
    證（見院二卷第70頁），為家庭暴力防治法第3 條第3 款所
    定之家庭成員，被告竟以撞壞被害人房門，搶走手機、錄音
    機，以及向被害人稱「若報警、不回家，就要撞死你」等語
    之方式，打擾、警告被害人，並騎乘機車衝撞被害人，致被
    害人受有事實欄所載之傷害，揆諸上開說明，自係對被害人
    為騷擾及實施身體上不法侵害之家庭暴力行為，故核被告所
    為，係犯家庭暴力防治法第61條第1 款、第2 款之違反保護
    令罪。而通常保護令係依家庭暴力防治法所為之裁定，被告
    雖有違反上開保護令依同法第61條第1 款至第5 款數款應處
    罰之裁定情形，仍應認係1 個違反保護令罪。又被告有如事
    實欄所載曾受有期徒刑之宣告及執行完畢乙節，有臺灣高等
    法院被告前案紀錄表1 份在卷可參，被告於有期徒刑執行完
    畢後，5 年內故意再犯本案有期徒刑以上之罪，為累犯，應
    依刑法第47條第1 項之規定加重其刑。爰審酌被告前於96年
    間因違反保護令，經本院判處有期徒刑4 月並執行完畢，猶
    不知悔改，明知本院民事通常保護令之內容，竟漠視保護令
    之效力，對被害人為騷擾及身體上不法侵害行為，致被害人
    精神上受有莫大痛苦，所為實屬不該，惟念其犯後坦承犯行
    ，並考量其智識程度、家庭經濟狀況等一切情狀，量處如主
    文所示之刑，並諭知易科罰金之折算標準。至被告用以衝撞
    被害人致傷之機車1 台，並未扣案，且非屬被告所有之物，
    業據證人丙○○○、徐慶元供陳在卷，爰不諭知沒收，附此
    敘明。
據上論斷，應依刑事訴訟法第273 條之1 第1 項、第284 條之1
、第299 條第1 項前段，家庭暴力防治法第61條第1 款、第2 款
，刑法第11條前段、第47條第1 項、第41條第1 項前段，刑法施
行法第1 條之1，判決如主文。
本案經檢察官甲○○到庭執行職務。
中    華    民    國    99    年    6     月    18    日
                  刑事第十五庭    法  官  吳佳樺
以上正本證明與原本無異。
如不服本判決應於收受送達後10日內向本院提出上訴書狀，並應
敘述具體理由；如未敘述上訴理由者，應於上訴期間屆滿後20日
內向本院補提理由書（均須按他造當事人之人數附繕本）「切勿
逕送上級法院」。
中    華    民    國    99    年    6     月    18    日
                                  書記官  廖佳玲
附錄本判決論罪之法條：
家庭暴力防治法第61條
違反法院依第14條第1 項、第16條第3 項所為之下列裁定者，為
本法所稱違反保護令罪，處3 年以下有期徒刑、拘役或科或併科
新臺幣10萬元以下罰金：
  一、禁止實施家庭暴力。
  二、禁止騷擾、接觸、跟蹤、通話、通信或其他非必要之聯絡
      行為。
  三、遷出住居所。
  四、遠離住居所、工作場所、學校或其他特定場所。
  五、完成加害人處遇計畫。

司法院資訊處製作；財團法人民間司法改革基金會備份。
